臺灣臺中地方法院民事判決　九十二年度醫字第九號
　　原　　　告　　丙○○
　　兼法定代理人　丁○○
　　　　　　　　　甲○○
　　訴訟代理人　　李惠宗　律師
　　被　　　告　　乙○○　　　.
　　訴訟代理人　　周春霖　律師
右當事人間請求損害賠償事件，經本院於民國九十三年二月二十三日言詞辯論終結，
判決如左：
    主      文
被告應給付原告丙○○新臺幣肆佰壹拾柒萬貳仟伍佰零元，及自民國九十二年七月
二十三日起至清償日止，按週年利率百分之五計算之利息。
原告其餘之訴駁回。
訴訟費用由被告負擔二分之一，原告丙○○負擔十二分之五，另由原告丁○○、甲○○各負擔二十四分之一。
本判決第一項原告丙○○勝訴部分，於原告丙○○以新臺幣壹佰肆拾萬元，為被告供
擔保後得假執行。但被告如以新臺幣肆佰壹拾柒萬貳仟伍佰零元，為原告丙○○預
供擔保後，得免為假執行。
原告其餘假執行之聲請駁回。
    事      實
甲、原告方面：
  一、聲明：被告應給付原告丙○○新臺幣（下同）八百萬一千六百零二元，給付原
      告丁○○、甲○○各四十萬元，及均自起訴狀繕本送達之翌日起至清償日止，
      按週年利率百分之五計算之利息；並願供擔保請准宣告假執行。
  二、陳述：
      （一）原告丙○○為民國八十二年十二月三日出生，前於八十四年三月四日因
            感冒發燒乃前往被告所開設之內兒科診所就診，被告身為該診所之負責
            醫師，竟為求降低營業成本，而雇用無合格執照之護士為原告丙○○實
            施醫療注射，導致原告丙○○右腿之末稍神經受損，影響右腿之成長。
            被告知其雇用無照護士之過失，導致侵害原告丙○○之權益，乃於八十
            六年三月三日與原告丙○○簽立和解書一紙，由被告暫行按月給付原告
            丙○○每月一萬五千元之費用，並約定於原告丙○○進行適當手術及復
            健後再另行商討賠償事宜。原告丙○○雖經多年之醫療努力，然目前左
            右兩腳掌大小差異三公分，左右兩小腿肌肉部分長短亦差異三．五公分
            ，經專科醫師診斷建議需繼續接受復建治療，否則到了成長發育期時，
            將會造成更嚴重之長短腳差異、脊柱側彎、腳踝變形嚴重及胸悶 (呼吸
            不順暢）等病變，原告丙○○現並經鑑定為「輕度肢障殘廢」。
      （二）系爭醫療事故發生後，原告丁○○、甲○○身為父母，帶同原告丙○○
            四處奔波求醫，甚至運用民俗療法，所支出之車資、人力、金錢及心力
            ，無法具體估計。另曾前往台北榮民總醫院進行手術，仍無法復原，僅
            能持續進行復健以使其肌肉不致於太過萎縮與變形，然腳部往上的末梢
            神經已經診斷為無法復原，足已影響到原告丙○○之未來前途（包括工
            作機會、自尊心、婚姻等），原告丙○○從小更因此而常常摔倒，傷痕
            累累，身為父母之原告丁○○、甲○○，更因原告丙○○走路一跛一跛
            之異狀，常遭受異樣之眼光與同情而精神上甚感痛苦。
      （三）原告自八十四年三月四日事故發生之日起至九十一年十二月三十一日止
            ，合計支出如下之費用：
            １、復健掛號費：原告丙○○每週須復健三次，每次掛號可復健六次，
                因此每個月需掛號二次，每次一百五十元，合計九十二個月之掛號
                費為二萬七千六百元。
            ２、復健自付額費用：每復健一次需支付自付額五十元，每週三次，合
                計三百九十八週，全部之自付額為五萬九千七百元。
            ３、民俗療法費用：此部分包括拔罐、全身經絡推拿、針灸等項目，因
                未取得收據，惟係經被告診所之護士郭靖宜介紹，應屬必要之醫療
                支出，估計費用約二十餘萬元。
            ４、交通費：此段期間計支出交通車資一十七萬九千一百元（三百九十
                八週，每週三次，每次來回車資一百五十元）。
            ５、看護費用：此段期間計支出看護費用九十五萬五千二百元（三百九
                十八週，每週三次，每次八百元）。
            ６、台北榮總開刀期間費用：醫藥費三萬三千八百三十四元，看護費用
                一萬二千五百元（計五天，每天二千五百元），合計為四萬六千三
                百四十三元。
            ７、足踝部矯正支架費用：每副足踝部矯正支架費用以四千元計算，十
                歲以前每年須更換一次。
            以上費用兩造合意以被告先前依和解書所約定給付之每月一萬五千元，
            合計一百二十九萬八千二百三十一元之款項抵付。
      （四）原告丙○○自九十一年十二月三十一日以後，因仍需持續復健及治療，
            爰訴請被告賠償如下所示之金額：
            １、足踝部矯正支架費用：每副足踝部矯正支架費用以四千元計算，十
                至二十歲以前每年須更換一次，計為四萬元，滿二十歲以後至七十
                四歲為止，每二年更換一次，計為一十萬八千元，合計為一十四萬
                八千元。
            ２、復健之掛號費及自付額費用：二十七萬元。
            ３、復健期間交通費用一十六萬六千四百元。
            ４、復健期間看護費用七萬八千三百元。
            ５、日後手術預估費用四萬二千五百元。
            ６、勞動能力損失：二百四十萬元（以每月收入損失八千元，計算二十
                五年）。
            ７、精神慰藉金：原告丙○○在生理上受到無盡的針扎、電療之苦痛，
                在心理上對於各種通常小孩之活動無法參加，精神上的衝擊是一輩
                子的遺憾，且其骨盆腔從Ｘ光片中顯示有高低明顯之差距，將來勢
                必產生脊椎側灣，身心因而受到重創，爰訴請被告按醫療費用之一
                點五倍標準賠償原告丙○○三百七十八萬零四百四十元。
      （五）原告丁○○、甲○○為原告丙○○之父母，因原告丙○○行動上之異狀
            ，而常遭受異樣之眼光與同情而甚感痛苦，且需耗費大量時間、精神為
            原告丙○○建立信心與勇氣。另原告丙○○接受各式醫療措施時，更令
            身為父母的原告丁○○、甲○○痛苦不已，更數次的尋訪名醫及不眠不
            休照顧原告丙○○，其二人在時間、金錢、心靈上所受的煎熬，無法用
            言語訴盡。被告對原告丙○○所造成之損害，自屬「不法侵害他人基於
            父、母之身分法益而情節重大」，則依民法第一百九十五條第三項規定
            ，原告丁○○、甲○○爰各請求被告賠償精神慰藉金四十萬元。
      （六）被告因僱用無照護士施行醫療業務，造成系爭損害事故，原告丙○○就
            診期間長久，就各個損害項目及其數額固應負舉證責任，然就醫療事故
            而言，部分損害實難個別舉證，依民事訴訟法第二二二條第二項乃規定
            ：「當事人已證明受有損害而不能證明其數額或證明顯有重大困難者，
            法院應審酌一切情況，依所得心證定其數額。」，為此爰訴請鈞院審酌
            被告之行為，而判決如訴之聲明所示之金額。
  三、證據：提出和解書、診斷證明書、臺中市立復健醫院病歷摘要、費用明細收據
      、估價單及兒童健康手冊就醫紀錄欄等為證，並聲請訊問證人郭靖宜。
乙、被告方面：
  一、聲明：原告之訴及假執行之聲請均駁回，如受不利之判決，願供擔保免為假執
      行。
  二、陳述：原告丙○○之右腿末梢神經固有因在被告所執業之診所中因施行注射治
      療而受損之情事，惟兩造已於八十六年三月三日成立和解，有和解書可參，被
      告自成立和解之日起迄今業已支付原告丙○○一百二十九萬八千二百三十一元
      ，自屬賠償金額之一部分，被告自得就應負之損害賠償總金額中予以扣除，並
      就原告所為損害之計算明細抗辯如下：
      （一）八十四年三月四日事故發生之日起至九十一年十二月三十一日止之費用
            ：除由醫療院所出具之費用單據部分被告同意給付外，其餘未檢附單據
            及非在合法醫療院所進行之民俗療法等費用，被告不同意給付。另足踝
            部矯正支架費用部分，被告同意每副支架費用按四千元計算，十歲以前
            每年更換一次。
      （二）原告丙○○所請求自九十一年十二月三十一日以後因須持續復健及治療
            ，所訴請被告賠償之部分：
            １、足踝部矯正支架費用：被告同意每副支架費用以四千元計算，十至
                二十歲以前每年更換一次，計為四萬元，滿二十歲以後至七十四歲
                為止，每二年更換一次，計為一十萬八千元，合計為一十四萬八千
                元。
            ２、復健之掛號費及自付額費用：二十七萬元。
            ３、復健期間交通費用一十六萬六千四百元。
            ４、復健期間看護費用七萬八千三百元。
            ５、日後手術預估費用四萬二千五百元。
            ６、勞動能力損失：二百四十萬元（以每月損失八千元，計算二十五年
                之工作期間）。
            ７、精神慰藉金：
                (1)、原告丙○○雖以其因本件傷害而致受有鉅額精神損害云云，惟
                    精神損失應斟酌原告之教育程度、社會地位、經濟狀況而衡量
                    其適當之金額，原告所稱其將來勢必另行產生脊椎側彎等病變
                    ，並未發生，亦未見其提出證據證明此為必然之結果是其以此
                    為由請求鉅額精神損害賠償金，本無依據，且其請求以醫療費
                    之一點五倍作為精神損害賠償之數額，亦未見提出合理之醫療
                    費用若干之證明，加以原告丙○○目前僅係受有右腳腳掌上提
                    角度不足之傷害，其訴請被告賠償鉅額精神慰藉金，並無理由
                    。
                (2)、原告丁○○、甲○○雖主張其二人為原告丙○○之父母，因原
                    告丙○○上開受傷情事而致其二人在時間、金錢、心靈上受到
                    煎熬，認屬「不法侵害他人基於父、母之身分法益而情節重大
                    」，而依民法第一百九十五條第三項規定，請求被告賠償原告
                    丁○○、甲○○精神慰藉金各四十萬元云云。按民法第一百九
                    十五條第三項雖規定：「前二項規定，於不法侵害他人基於父
                    母、子、女或配偶關係之身分法益而情節重大者準用之。」惟
                    本件被告如何對於原告丁○○、甲○○之身分法益有所侵害，
                    未見敘明，且民法第一百九十五條第三項規定，乃係八十八年
                    四月二十一日增訂施行，依民法債篇施行法第一條規定：民法
                    債編施行前發生之債除本施行法有特別規定外不適用民法債編
                    之規定其在修正施行前發生者，除本施行法有特別規定外，
                    亦不適用修正施行後之規定。本件因醫療糾紛所生之債係發生
                    於八十四年間，係在民法第一百九十五條第三項規定增訂施行
                    之前所發生之債，依上開施行法之規定，本件並無適用之餘地
                    ，故原告丁○○、甲○○所為精神慰藉金各四十萬元之請求，
                    並非有理。
  三、證據：提出足踝副本批價單、原告丙○○放學行走之影像檔光碟一片為證。
丙、本院依聲請向中央健康保險局函查原告丙○○之就醫紀錄，另勘驗被告所提出原
    告丙○○放學行走之光碟影像檔、原告丙○○腳部現況及所穿著之足踝部矯正支
    架與運動鞋。
    理      由
一、本件原告起訴主張：原告丙○○於八十四年三月四日因感冒發燒，而前往被告所
    開設之診所就診，因被告雇用無合格執照之護士為原告丙○○實施醫療注射，導
    致原告丙○○右腳末稍神經受損，影響發育。兩造乃於八十六年三月三日簽立和
    解書，由被告先行按月給付原告丙○○每月一萬五千元之金額，並約定於原告丙○○進行適當手術及復健後再另行商討賠償事宜。原告丙○○現經多年之醫療努
    力，左右腳之腳掌大小差異三公分，另兩小腿長短亦差異三．五公分，且經專科
    醫師診斷建議需繼續接受復建治療，並經鑑定為「輕度肢障殘廢」。原告自八十
    四年三月四日事故發生之日起至九十一年十二月三十一日止，所支出之掛號費、
    自付額、民俗療法費用、交通費、看護費用、台北榮總開刀期間費用、十歲以前
    足踝部矯正支架，經以被告依和解書之約定所按月給付合計一百二十九萬八千二
    百三十一元之款項抵付，原告爰訴請被告賠償持續復健及治療之損害：
    １、足踝部矯正支架費用：每副支架費用以四千元計算，十至二十歲以前每年須
        更換一次，計為四萬元，滿二十歲以後至七十四歲為止，每二年更換一次，
        計為一十萬八千元，合計為一十四萬八千元。
    ２、復健之掛號費及自付額費用：二十七萬元。
    ３、復健期間交通費用一十六萬六千四百元。
    ４、復健期間看護費用七萬八千三百元。
    ５、日後手術預估費用四萬二千五百元。
    ６、勞動能力損失：二百四十萬元（以每月損失八千元，計算二十五年之工作期
        間）。
    ７、精神慰藉金：
        (1)、原告丙○○在生理上受到無盡的針扎、電療之苦痛，在心理上對於各種
            通常小孩之活動無法參加，精神上的衝擊是一輩子的遺憾，且其骨盆腔
            從Ｘ光片中顯示有高低明顯之差距，將來勢必產生脊椎側灣，身心因而
            受到重創，爰訴請被告按醫療費用之一點五倍標準賠償原告丙○○三百
            七十八萬零四百四十元。
        (2)、原告丁○○、甲○○為原告丙○○之父母，因原告丙○○行動上之異狀
            ，而常遭受異樣之眼光與同情而甚感痛苦，且需耗費大量時間、精神為
            原告丙○○建立信心與勇氣。另原告丙○○接受各式醫療措施時，更令
            身為父母的原告丁○○、甲○○痛苦不已，更數次的尋訪名醫及不眠不
            休照顧原告丙○○，其二人在時間、金錢、心靈上所受的煎熬，無法用
            言語訴盡。被告對原告丙○○所造成之損害，自屬「不法侵害他人基於
            父、母之身分法益而情節重大」，則依民法第一百九十五條第三項規定
            ，原告丁○○、甲○○爰各請求被告賠償精神慰藉金四十萬元等語。
二、被告並不否認原告丙○○之右腳末梢神經，在被告所執業之診所中因施行注射治
    療而受損之情事，惟以：
    （一）八十四年三月四日事故發生之日起至九十一年十二月三十一日止之費用：
          除由醫療院所出具之費用單據部分被告同意給付外，其餘未檢附單據及非
          在合法醫療院所進行之民俗療法等費用，被告不同意給付。另足踝部矯正
          支架費用部分，被告同意每副支架費用按四千元計算，十歲以前每年更換
          一次。
    （二）原告丙○○所請求自九十一年十二月三十一日以後所需之復健及治療等費
          用：
          １、足踝部矯正支架費用：被告同意每副支架費用以四千元計算，十至二
              十歲以前每年更換一次，計為四萬元，滿二十歲以後至七十四歲為止
              ，每二年更換一次，計為一十萬八千元，合計為一十四萬八千元。
          ２、復健之掛號費及自付額費用：二十七萬元。
          ３、復健期間交通費用一十六萬六千四百元。
          ４、復健期間看護費用七萬八千三百元。
          ５、日後手術預估費用四萬二千五百元。
          ６、勞動能力損失：二百四十萬元（以每月損失八千元，計算二十五年之
              工作期間）。
          ７、精神慰藉金：
              (1)、原告丙○○雖以其因本件傷害而致受有鉅額精神損害云云，惟精
                  神損失應斟酌原告之教育程度、社會地位、經濟狀況而衡量其適
                  當之金額，原告所稱其將來勢必另行產生脊椎側彎等病變，並未
                  發生，亦未見其提出證據證明此為必然之結果，是其以此為由請
                  求鉅額精神損害賠償金，本無依據，且其請求以醫療費之一點五
                  倍作為精神損害賠償之數額，亦未見提出合理之醫療費用若干之
                  證明，加以原告丙○○目前僅係受有右腳腳掌上提角度不足之傷
                  害，其訴請被告賠償鉅額精神慰藉金，並無理由。
              (2)、原告丁○○、甲○○雖另主張其二人為原告丙○○之父母，因原
                  告丙○○上開受傷情事而致其二人在時間、金錢、心靈上受到煎
                  熬，認屬「不法侵害他人基於父、母之身分法益而情節重大」，
                  而依民法第一百九十五條第三項規定，請求被告賠償原告丁○○
                  、甲○○精神慰藉金各四十萬元云云。惟被告如何對於原告鍾崇
                  智、甲○○之身分法益有所侵害，未見原告丁○○、甲○○敘明
                  ，且民法第一百九十五條第三項規定乃係八十八年四月二十一日
                  所增訂施行，依民法債篇施行法第一條規定：民法債編施行前發
                  生之債除本施行法有特別規定外不適用民法債編之規定其在修正
                  施行前發生者，除本施行法有特別規定外，亦不適用修正施行後
                  之規定。本件因醫療糾紛所生之債係發生於八十四年間，係民法
                  第一百九十五條第三項規定增訂施行之前所生之債，自無適用之
                  餘地，原告丁○○、甲○○所為精神慰藉金各四十萬元之請求，
                  並非有理。另被告已依兩造於八十六年三月三日所成立之和解，
                  業已支付原告丙○○一百二十九萬八千二百三十一元，被告自得
                  就所應負之損害賠償總金額中予以扣除等語，資為抗辯。
三、按因故意或過失，不法侵害他人之權利者，負損害賠償責任。受僱人因執行職務
    ，不法侵害他人之權利者，由僱用人與行為人連帶負損害賠償責任。另不法侵害
    他人之身體或健康者，對於被害人因此喪失或減少勞動能力或增加生活上之需要
    時，應負損害賠償責任。又不法侵害他人之身體、健康、名譽或自由者，被害人
    雖非財產上之損害，亦得請求賠償相當之金額。民法第一百八十四條第一項前段
    、第一百八十八條第一項、第一百九十三條、第一百九十五條，分別定有明文。
    查原告丙○○前於八十四年三月四日因感冒發燒，而前往被告所開設之診所就診
    ，因被告所雇用無合格執照之護士為原告丙○○實施醫療注射，導致原告丙○○
    之右足腓神經、右側坐骨神經受損併右腳垂足，兩造乃於八十六年三月三日簽立
    和解書一紙，由被告先行按月給付原告丙○○每月一萬五千元，並約定於原告丙○○進行適當手術及復健後再另行商討賠償事宜等情，業據原告提出和解書、行
    政院退除役官兵輔導委員會臺北榮民總醫院、中國醫藥大學附設醫院診斷證明書
    為證，且為被告所不爭執，核屬實在。被告雇用無合格執照之護士為原告丙○○
    實施醫療注射，導致原告丙○○之右足腓神經受損併右腳垂足。而原告丙○○經
    本院勘驗其腳部，原告丙○○穿著「足踝部支架」，另外加市售運動鞋，運動鞋
    尺寸為三十八號，原告丙○○腳部右腳腳掌外側中間位置有明顯結繭凸起變形之
    情形，另兩隻腳長短不一，左右腳掌大小及腳趾頭亦有明顯大小差異，右腳腳掌
    前側與右腳關節交界處有因為與足踝部支架摩擦而產生擦傷之情況，經要求原告
    丙○○分別抬起及下壓腳掌，其抬起之角度因垂足之故而不明顯，下壓則會向內
    側略為偏斜，所穿著之運動鞋腳底磨損情形雖非嚴重，但腳踝部之鞋體及後跟部
    位則因為穿著支架緣故而產生明顯之磨損現象。是被告上開過失行為與原告丙○○所受傷害間，自有相當之因果關係，原告丙○○本於侵權行為之法律關係，訴
    請被告賠償損害，於法自屬有據，爰就原告丙○○所請求之項目及金額，分述如
    下：
    （一）八十四年三月四日事故發生之日起至九十一年十二月三十一日止之費用：
          １、掛號費：
              (1)、原告丙○○主張其每週須復健三次，每掛號一次，可進行六次之
                  復健療程，每月需掛號二次，每次掛號費一百五十元，合計九十
                  二個月之掛號費為二萬七千六百元。
              (2)、按民事訴訟法第二二二條第二項規定：「當事人已證明受有損害
                  而不能證明其數額或證明顯有重大困難者，法院應審酌一切情況
                  ，依所得心證定其數額。」，查本件事故發生迄今已近十年，兩
                  造間復曾於八十六年三月三日達成由被告先行按月給付原告鍾岳
                  霖每月一萬五千元之和解，是原告丙○○未保留其此段期間之就
                  醫費用單據明細，應可理解，本院參酌原告丙○○所提出之八十
                  四年、八十五年度之兒童健康手冊就醫紀錄欄中所記載其至臺中
                  市立復健醫院之就診紀錄，評估出其約二十至二十五天左右掛號
                  一次，依原告所陳述之復健科復健療程計算，原告每月掛號之平
                  均次數應為一點五次，據此計算，原告此部分之掛號費應以二萬
                  零七百元為適當。
          ２、自付額：
              (1)、原告丙○○主張其每復健一次需付自付額五十元，每週三次，合
                  計三百九十八週，全部之自付額為五萬九千七百元。
              (2)、參諸上開評估之復健掛號天數，原告每週之復健次數約為二次，
                  是此部分自付額費用應以三萬九千八百元為適當。
          ３、民俗療法費用：
              (1)、原告丙○○主張其另經被告診所之護士郭靖宜介紹而進行拔罐、
                  全身經絡推拿、針灸等項目之民俗療法支出約二十餘萬元。
              (2)、按民俗療法本非正統之醫療項目，除經被告同意支付外，尚難認
                  係合理之必要醫療費用。本件被告並未同意支付此部分費用，另
                  原告所聲請訊問之證人郭靖宜（原為被告診所之護士）於本院審
                  理中亦證稱：原告有沒有另外到臺中市○○路附近尋求民俗療法
                  之治療？是原告依自己之資訊所進行之治療，並不是伊所提供之
                  資訊，伊並不清楚原告在臺中市○○路附近之民俗療法治療與付
                  費情形。是原告此部分民俗療法費用之請求主張，尚非有據。
          ４、交通費：
              (1)、原告丙○○主張其每週須進行三次復建，每次來回車資一百五十
                  元，合計三百九十八週，支出交通車資一十七萬九千一百元。
              (2)、如前所述，本院認原告此段期間每週之復健次數約為二次，是此
                  部分交通費用之支出，應以一十一萬九千四百元為適當。
          ５、看護費用：
              (1)、原告丙○○主張其每週進行三次復建，每次支出看護費用八百元
                  ，計三百九十八週，支出之看護費用九十五萬五千二百元。
              (2)、查原告為八十二年十二月三日出生，於此期間進行復健，自需成
                  人陪同治療，參酌前述本院所判定每週二次之復健頻率，是原告
                  此段期間之看護費用支出，應以六十三萬六千八百元為適當。
          ６、台北榮總開刀期間費用：此部分費用固據原告提出收據二紙為證，惟
              其中一紙二萬五千元之收據，乃係原告丙○○之母甲○○女士捐款該
              院神經再生實驗室之款項，而非原告丙○○之醫療費用支出，應予扣
              除，是原告此部分費用之支出，應以另紙收據所載之八千八百三十四
              元費用，始屬有據。
          ７、足踝部矯正支架費用：原告主張其因上開醫療過失而致左右二腳不等
              長及右足垂腳，須穿著足踝部矯正支架，每副支架費用以四千元計算
              ，原告丙○○十歲以前每年需更換一次，合計八年，合理支出之費用
              為三萬二千元一節，為被告所不爭執，是原告此部分主張，自屬有據
              。
    （二）原告丙○○自九十一年十二月三十一日以後因需持續復健及治療，其所得
          訴請被告賠償部分：
          Ａ、兩造經協議簡化爭點而不爭執之項目：
              １、足踝部矯正支架費用：每副支架費用以四千元計算，原告丙○○
                  二十歲以前每年須更換一次，合計十二次，四萬八千元，滿二十
                  歲以後至國民平均餘命七十四歲為止，每二年更換一次，計為一
                  十萬八千元，合計為一十五萬六千元。
              ２、復健之掛號費及自付額費用：二十七萬元。
              ３、復健期間交通費用一十六萬六千四百元。
              ４、復健期間看護費用七萬八千三百元。
              ５、日後手術預估費用四萬二千五百元。
              ６、勞動能力損失：二百四十萬元（以每月損失八千元，計算二十五
                  年之工作期間）。
           Ｂ、被告不同意給付數額之精神慰藉金部分：
              １、查原告丙○○因上開醫療過失而致長期接受醫療復健，其生理上
                  自感苦痛，且其心理上對於一般小孩所從從事之活動，緣於腳部
                  疾患而無法參加，對其精神上自生衝擊與遺憾，加以經多年之醫
                  療努力，其左右兩腳掌大小差異三公分，左右兩小腿肌肉部分長
                  短亦差異三．五公分，且經專科醫師診斷建議需繼續接受復建治
                  療，並經鑑定為「輕度肢障殘廢」，是原告訴請被告賠償精神慰
                  藉金，於法自屬有據。
              ２、查原告丙○○為小學四年級之學生，自一歲四個月起即因上開醫
                  療過失而受有損害，日後仍需長期進行復健，以避免肢體萎縮，
                  其肢體復遺留有終身之缺憾，而被告為醫師，每月收入經扣除執
                  業成本後結餘約為三十萬元，並有供其執業使用之不動產一棟，
                  本院另參酌兩造之身分、教育程度、社會地位、經濟能力、被告
                  之過失情節及原告丙○○所受損害程度等一切情狀，認原告鍾岳
                  霖此部分非財產上之損害應以一百五十萬元為適當。原告丙○○
                  訴請被告按醫療費用之一點五倍標準賠償精神慰藉金三百七十八
                  萬零四百四十元，尚乏依據。
    （三）基上計算，原告丙○○因系爭醫療過失原得請求被告賠償之損害計為五百
          四十七萬零七百三十四元。
    （四）原告雖另主張被告依和解書所給付之一百二十九萬八千二百三十一元款項
          ，乃係供為九十一年十二月三十一日以前所需之費用支應，不得用以抵扣
          九十一年十二月三十一日以後之費用云云，惟為被告所否認，且卷附和解
          書中亦未記載被告按月所給付之一萬五千元不得列入被告所應負擔之損害
          賠償總額中計算，是被告所辯其依和解書所給付之一百二十九萬八千二百
          三十一元，應自其所與負擔之損害賠償總額中予以扣除一節，自屬有據。
          從而，原告丙○○所得再行訴請被告賠償之金額應為四百一十七萬二千五
          百零三元。
四、原告丁○○、甲○○訴請被告賠償各四十萬元精神慰藉金部分：
    經查，原告丁○○、甲○○二人係據民法第一百九十五條第三項規定，而訴請被
    告賠償各四十萬元精神慰藉金。惟按，民法第一百九十五條第三項雖規定：「前
    二項規定，於不法侵害他人基於父母、子、女或配偶關係之身分法益而情節重大
    者準用之。」，但民法第一百九十五條原無第三項之規定，而係八十八年民法債
    篇修正時所增訂，而民法債篇施行法第一條規定：「民法債編施行前發生之債，
    除本施行法有特別規定外，不適用民法債編之規定；其在修正施行前發生者，除
    本施行法有特別規定外，亦不適用修正施行後之規定。」。查系爭醫療糾紛所生
    之債，係發生於八十四年三月四日，為民法第一百九十五條第三項規定增訂前即
    行發生，則依民法債編施行法上開規定，本件並無適用修正後民法一百九十五條
    第三項之餘地。是原告丁○○、甲○○據修正後之民法第一百九十五條第三項規
    定，訴請被告賠償各四十萬元精神慰藉金，並非有理。
五、綜上所述，原告丙○○訴請被告賠償八百萬一千六百零二元，及自起訴狀繕本送
    達之翌日起至清償日止，按週年利率百分之五計算之利息，應於四百一十七萬二
    千五百零三元，及自九十二年七月廿三日起至清償日止，按週年利率百分之五計
    算之利息範圍內為有理由，予以准許，逾此範圍所為請求，則無理由，不應准許
    。至原告丁○○、甲○○據修正後之民法第一百九十五條第三項規定，訴請被告
    賠償各四十萬元之精神慰藉金部分，尚非有據，應予駁回。又兩造分別陳明願供
    擔保，請求宣告假執行或免為假執行，就原告丙○○勝訴部分，經核均無不合，
    爰各酌定相當之擔保金額，併准許之；至原告敗訴部分，其假執行之聲請，因訴
    之駁回而失所附麗，應併予駁回。
六、本件事證已臻明確，兩造其餘攻擊防禦方法與舉證，核與判決結果無影響，爰不
    逐一論述，附此敘明。
七、據上論結，原告之訴為一部有理由，一部無理由，依民事訴訟法第七十九條、第
    三百九十條第二項、第三百九十二條，判決如主文。
中　　　華　　　民　　　國　　九十三　　年　　　三　　　月　　　八　　　日
                                臺灣臺中地方法院民事第三庭
~B法　　　官　林宗成
右為正本係照原本作成
如不服本判決，應於判決送達後二十日內，向本院提出上訴狀。
中　　　華　　　民　　　國　　九十三　　年　　　三　　　月　　　八　　　日
~B法院書記官
